---
title: "Trabalho da Disciplina de Programação em R da Pós Graduação de Ciência de Dados da Unicarioca"
output:
    md_document:
      variant: markdown_github
---
## Grupo:
### - Rafael dos Santos Torres - 2023000093
### - Natan da Silva Magalhães - 2023000135
 
## Professor: Sérgio Monteiro, DSc
```{r}
library('quantmod')
library('TTR')
library('forecast')
library('prophet')
library(dplyr)
library("MASS")
require(xgboost)
library(Metrics)
library(pastecs)
```
```{r}
options(scipen=999)
```

```{r}
getSymbols('PETR4.SA', src='yahoo')
```
Para essa análise, vamos considerar o valor de Fechamento (PETR4.SA.Close) como a variável alvo. Como a mediana e a média são valores muito próximos, podemos inferir que os dados possuem uma distribuição simétrica em torno da média.
```{r}
stat.desc(PETR4.SA$PETR4.SA.Close, norm=TRUE)
```

```{r}
chartSeries(PETR4.SA, subset = 'last 1 year')
addBBands()
addSMA()
addMACD()
```
Com o histograme e gráfico KDE abaixo, podemos verificar que os valores da série temporal seguem uma distribuição normal, o que significa que os as ações da PETR4 vão girar em torno do valor da média (que nesse caso é 23,70). Quando os valores das ações estiverem muito acima da média, eles terão uma tendência a cair, e, da mesma maneira, quando os valores estiverem muito abaixo, a tendencia sera um novo crescimento.
```{r}
hist(PETR4.SA$PETR4.SA.Close, main='Close', xlab = 'Close', labels=TRUE)
```
```{r}
plot(density(PETR4.SA$PETR4.SA.Close))
```
```{r}
lineChart(PETR4.SA$PETR4.SA.Close)
addEMA(n=365)
```
```{r}
date = '2024-04'
```

```{r}
plot(PETR4.SA[date]$PETR4.SA.Close)
plot(rollmean(PETR4.SA[date]$PETR4.SA.Close, k=7))
plot(rollmean(PETR4.SA[date]$PETR4.SA.Close, k=15))
```
O valor das ações estão em crescimento contínuo, com valor de mais ou menos 40, o que supera dois desvios padrões. Como discutido anteriormente, nós entendemos que a tendência é uma queda dos valores em um futuro próximo. Para uma melhor análise, vamos conduzir a criação de alguns modelos.

## ARIMA
Primeiro devemos encontrar quantas dferenciações dos dados são necessárias para que a série temporal se torne estacionária, já que estacionariedade é um requisito do modelo ARIMA.
Com o gráfico abaixo, podemos verificar que a série se torna estacionário com apenas uma diferenciação.
```{r}
par(mfrow=c(3,1))
plot(PETR4.SA$PETR4.SA.Close)
plot(diff(PETR4.SA$PETR4.SA.Close))
plot(diff(diff(PETR4.SA$PETR4.SA.Close)))
```

O gráfico ACF mostra a autocorrelação da série com determinados valores de lag.
```{r}
acf(diff(PETR4.SA$PETR4.SA.Close), na.action = na.pass)
```
PACF mostra o quanto a autocorrelação da série pode ser explicada por consecutivos valores de lag.
```{r}
pacf(diff(PETR4.SA$PETR4.SA.Close), na.action = na.pass)
```
Escolhemos auto.arima para criar o modelo, já que ele decide de maneira autônoma os melhores valores para os parêmtros AR, I e MA.
```{r}
train_date = '/2023'
test_date = '2024'
model = auto.arima(PETR4.SA[train_date]$PETR4.SA.Close)
checkresiduals(model)
```

```{r}
pred = forecast(model, h = length(PETR4.SA[test_date]$PETR4.SA.Close))
autoplot(pred)
```
O modelo auto.arima escolheu os parâmetros AR = 0, I = 1 e MA = 0, o que resulta em um simples Random Walk, o que significa que nosso modelo não é melhor do que tentar advinhar valores aleatoriamente.

## Prophet
Com isso, optamos por tentar também o modelo Prophet do Facebook.
Primeiro, precisamos de um Dataframe com as colunas ds (com as datas) e a coluna y (com os valores a serem predizidos).
```{r}
df_for_prophet = data.frame(
  ds = index(PETR4.SA),
  y = PETR4.SA$PETR4.SA.Close
)
names(df_for_prophet) = c('ds', 'y')
```

```{r}
prophet_model = prophet(df_for_prophet, daily.seasonality = TRUE)
```

Previsão para os próximos 120 dias.
```{r}
future = make_future_dataframe(prophet_model, periods=120)
p_forecast = predict(prophet_model, future)
tail(p_forecast[c('ds', 'yhat', 'yhat_lower', 'yhat_upper')])
```
O gráfico abaixo mostra o resultado da previsão do nosso modelo Prophet. Podemos perceber inicialmente que o modelo conseguiu assimilar as características de ciclos e tendências da série temporal. Além disso, o modelo indica uma continuação no aumento das ações da PETR4.
```{r}
plot(prophet_model, p_forecast)
```

```{r}
prophet_plot_components(prophet_model, p_forecast)
```
```{r}
p_cv = cross_validation(prophet_model, horizon=14, units='days')
```

```{r}
performance_metrics(p_cv)
```
Como métrica para o resultado do modelo Prophet, temos um MSE de 17.00217 para uma predição com um horizonte de 14 dias.

## Linear Regression
Agora vamos tentar um modelo linear.
```{r}
PETR4.SA$Preco_Proximo_Dia <- lead(PETR4.SA$PETR4.SA.Close)
dados_treino <- PETR4.SA["2022-01-01/2023-12-31", ]
dados_teste <- PETR4.SA["2024-01-01/2024-12-31", ]
```

```{r}
modelo_lm <- lm(Preco_Proximo_Dia ~ PETR4.SA.Close + PETR4.SA.Open + PETR4.SA.High + PETR4.SA.Low + PETR4.SA.Volume + PETR4.SA.Adjusted, data = dados_treino)
```

```{r}
summary(modelo_lm)
```
Com um valor de R-Squared próximo a 1, temos um indicativo de que o modelo consegue explicar a maior parte da variância dos dados.
```{r}
lm_pred <- predict(modelo_lm, newdata = dados_teste[,0:6])
xts_test = xts(lm_pred, order.by=index(dados_teste))
plot(dados_teste[,7], col='green')
lines(xts_test, col='red')
```
## XGBOOST
```{r}
xgb_model = xgboost(data = dados_treino[,0:6], label = dados_treino[,7], nrounds = 1000, verbose=0 )
```

```{r}
xgb_pred = predict(xgb_model, newdata = dados_teste[,0:6])
xgb_pred_xts = xts(xgb_pred, order.by=index(dados_teste))
```

```{r}
plot(dados_teste[,7], col='green')
lines(xts_test, col='red')
lines(xgb_pred_xts, col='yellow')
```
## Considerações finais
```{r}
mse_custom = function(facts, pred){
  return (mean((as.vector(facts) - as.vector(pred))^2, na.rm=TRUE))
}
```

```{r}
paste('MSE Linear Regression', mse_custom(dados_teste$Preco_Proximo_Dia, xts_test))
paste('MSE XGBoost', mse_custom(dados_teste$Preco_Proximo_Dia, xgb_pred_xts))
```
Considerando os resultados obtidos, podemos selecionar o modelo de Regressão Linear como o que obteve melhor resultado de acordo com a métrica MSE. Porém, tendo em vista a diferença entre os outros modelos, e também como o modelo segue de maneira muito próxima os dados originais, suspeitamos de um possível vazamento de dados, o que acarreta em overfitting. Com isso, temos que o modelo Prophet, no momento, é o mais confiável.

